最高法院刑事判決　　　　　　　　　　　　　　　八十七年度台上字第一八二二號
　　上　訴　人　甲○○
右上訴人因盜匪案件，不服台灣高等法院中華民國八十六年十二月十日第二審判決（
八十六年度上訴字第一五四○號，起訴案號：台灣板橋地方法院檢察署八十五年度偵
字第一五六○五號），提起上訴，本院判決如左：
    主  文
上訴駁回。
    理  由
按刑事訴訟法第三百七十七條規定，上訴於第三審法院，非以判決違背法令為理由，
不得為之。是提起第三審上訴，應以原判決違背法令為理由，係屬法定要件。如果上
訴理由狀並未依據卷內訴訟資料，具體指摘原判決不適用何種法則或如何適用不當，
或所指摘原判決違法情事，顯與法律規定得為第三審上訴理由之違法情形，不相適合
時，均應認其上訴為違背法律上之程式，予以駁回。本件原判決認定上訴人甲○○夥
同林明傑、黃鋒源及少年林柏仁，由上訴人及林明傑先持可供兇器使用之鐵製扳手一
支，竊取江秀蘭所有停放員林路旁之ＫＢ－八三二六號自用小客車車牌兩面，改懸掛
於租得之小客車上。同日下午五時許，四人共同至桃園縣大溪鎮○○路○段一二五號
前王瓊芳經營之檳榔攤，由少年林柏仁與黃鋒源進入，並由少年林柏仁持西瓜刀堵住
檳榔攤大門，使王瓊芳心生畏懼，以強暴之方法致使王瓊芳不能抗拒，由黃鋒源劫取
檳榔攤抽屜內之現金新台幣三千八百元。林明傑與上訴人則在前開租用之汽車上把風
負責接應。得手後四人旋共乘接應汽車逃逸，所得款項則由四人吃喝花用一空等情。
已敘明係依據上訴人及同案被告林明傑於警訊時及偵查中坦承不諱，互核一致，並與
同案被告黃鋒源及少年林柏仁在警訊及偵查中供述之情節相符。而依上訴人等人作案
之手法及分工之方式，搶所得款項並由四人共同花費殆盡，顯係事前經過謀議，核
與同案被告林明傑於偵查中坦承行搶係大家提議的等情相符。證人王瓊芳於第一審到
庭證稱：少年林柏仁係將刀拿在手上，非架在伊頸部，由黃鋒源自己伸手至抽屜拿錢
，但檳榔攤出口被堵住，伊不敢反抗，亦不能反抗等語。當時王瓊芳僅一人在檳榔攤
內，且有共同被告二人在場，並手持利刃，檳榔攤內空間狹窄，王瓊芳自已受此強暴
力之壓制而不能抗拒。此外復有車牌失竊資料個別查詢報表一紙及西瓜刀一把扣案足
憑，上訴人之犯行，堪以認定。因認第一審從一重依懲治盜匪條例第五條第一項第一
款論處其罪行，為無不合，予以維持，駁回上訴人在第二審之上訴，已詳述其所憑之
證據及其認定之理由。並以上訴人所辯不知林伯仁及黃鋒源在檳榔攤內行搶云云，為
不可採取，於理由內詳予指駁說明。從形式上觀察，所為論敘均與卷內證據資料相符
，並無認定事實不依證據，或有何採證違背證據法則等違法情形存在。上訴人上訴意
旨略以上訴人並無強盜之犯意且與林伯仁等人事前亦無合意，僅在外把風，不知林伯
仁等二人以何方法取得財物，自不能令負共犯罪責。被害人王瓊芳先後所供均不能證
明其已達不能抗拒之程度，自應再行傳訊查明。偷來之車牌林伯仁供稱是黃鋒源隨手
丟棄，與原判決認定由上訴人丟棄不符。又林伯仁、黃鋒源並未持刀架在王瓊芳之脖
子，警訊筆錄竟為如此記載，原審未傳訊制作筆錄之警員作證查明真相，自有應於審
判期日應調查之證據未予調查之違法等語。惟查原判決已詳述上訴人與林伯仁等人共
謀犯罪之理由，並說明依王瓊芳所供檳榔攤出口被堵住，伊不敢反抗，亦不能反抗等
語，而認定王瓊芳已達不能抗拒之程度，即無再行傳喚被害人之必要。而上訴人等行
搶後所偷得之車牌，究由何人丟棄，與判決之本旨不生影響，依刑事訴伀法第三百八
十條之規定，自不得據為上訴之理由。原判決已採取王瓊芳於第一審所供少年林柏仁
係將刀拿在手上，非架在其頸部等語，作為論處上訴人之依據，而不採取此部分不同
之供述，乃屬原審採證認事職權之行使。且上訴人及黃鋒源等人於檢察官偵查時均供
稱警訊筆錄實在，原審自無傳訊製作筆錄之警員調查之必要。上訴意旨並未依據卷內
資料具體指摘，徒憑己見，仍執陳詞，就原判決明白論斷之事項及原審認事採證職權
之行使，任意指摘，泛言原判決理由不備，及有於審判期日應調查之證據未予調查之
違法，自非適法之第三審上訴理由。其上訴違背法律上之程式，應予駁回。
據上論結，應依刑事訴訟法第三百九十五條前段，判決如主文。
中      華      民      國    八十七    年      五      月    二十一    日
                              最高法院刑事第十庭
                                  審判長法官  吳  雄  銘
                                        法官  池  啟  明
                                        法官  陳  宗  鎮
                                        法官  石  木  欽
                                        法官  吳  火  川
      右正本證明與原本無異
                                              書  記  官
中      華      民      國    八十七    年      五      月    二十六    日
